臺灣高等法院高雄分院刑事判決　　99年度重上更(二)字第61號
上　訴　人
即　被　告　李政達
選任辯護人　蔡淑媛律師
上列上訴人因違反毒品危害防制條例案件，不服臺灣高雄地方法
院94年度訴字第4087號中華民國95年8 月9 日第一審判決（起訴
案號：臺灣高雄地方法院檢察署94年度偵字第18026 號），提起
上訴，判決後，經最高法院第二次發回更審，本院判決如下：
     主  文
原判決撤銷。
李政達連續販賣第二級毒品，累犯，處有期徒刑陸年，褫奪公權
肆年，新台幣伍仟元均沒收，如全部或一部不能沒收時，以其財
產抵償之。又連續販賣第一級毒品，累犯，處有期徒刑拾年，褫
奪公權捌年，扣案之電子磅秤壹台沒收銷燬之；新臺幣捌仟元沒
收，如全部或一部不能沒收時，以其財產抵償之。應執行有期徒
刑拾肆年，褫奪公權捌年。扣案之電子磅秤壹台沒收銷燬之；新
臺幣壹萬仟元沒收，如全部或一部不能沒收時，以其財產抵償
之。
     事  實
一、李政達於民國（下同）92年間，因違反動產擔保交易法案件
    ，經臺灣高雄地方法院判處有期徒刑5 月確定，嗣於93年8
    月7 日執行完畢。詎仍不知警惕，竟意圖營利，並分別基於
    販賣第一級毒品海洛因及第二級毒品甲基安非他命之概括犯
    意，先於94年6 月初及上旬某日，以不詳方式聯絡A1，再於
    94年7 月8 日以後某日起至同年8 月15日止，以曾彥鳴名義
    申請之門號0000000000號行動電話（李政達以不詳方式取得
    ，無證據證明為其所有）為販賣毒品之聯絡工具，先後於如
    附表所示之時間、地點，以如附表所示之毒品價格，分別連
    續販賣第一級毒品海洛因及第二級毒品甲基安非他命予A1及
    A2施用（A1及A2於偵查中，均經檢察官同意依證人保護法規
    定予以身分保密，渠2 人之真實姓名年籍資料，均詳證人保
    護書2 份所載）。嗣於94年8 月5 日21時30分許，警方持臺
    灣高雄地方法院核發之搜索票，至李政達位於高雄縣鳳山市
    ○○路75號15樓C 棟租居處執行搜索時，當場扣得李政達所
    有供其販賣毒品使用之電子磅秤1 台（殘有海洛因成分而無
    法剝離），並經警方循線查知上情。
二、案經高雄市政府警察局前鎮分局報告臺灣高雄地方法院檢察
    署檢察官偵查起訴。
    理  由
一、證據能力部分：
(一)、按被告以外之人於審判外之言詞或書面陳述，除法律有規定
    者外，不得作為證據，刑事訴訟法第159 條第1 項定有明文
    。證人A2於警詢中之陳述，係被告李政達以外之人於審判外
    之言詞陳述，且其陳述與原審審理中證述之內容亦無明顯不
    符之處，被告及辯護人均爭執其警詢陳述無證據能力，本院
    認A2之警詢陳述並無證據能力。
(二)、次按被告以外之人於審判外之陳述，雖不符刑事訴訟法第15
    9 條之1 至第159 條之4 之規定，而經當事人於審判程序同
    意作為證據，法院審酌該言詞陳述或書面陳述作成時之情況
    ，認為適當者，亦得為證據，刑事訴訟法第159 條之5 第1
    項定有明文。本件檢察官及被告、辯護人於本院準備程序，
    就原審判決所引用各項證據，其原屬於傳聞證據部分，除爭
    執上開A2警詢陳述之證據能力外，餘均明示同意有證據能力
    （見本院本次更審卷第51頁、第52頁），本院認該等證據並
    無任何違法取證之不適當情形，以之作為證據使用係屬適當
    ，依上開規定，自得採為認定被告犯罪事實之證據。
二、關於事實之認定：
    訊據上訴人即被告李政達矢口否認有上開販賣第一、二級毒
    品之犯行，辯稱：伊未使用0000000000號行動電話，A1、A2
    可能與伊有仇，伊未販賣毒品云云。經查：
(一)、本件係警方於94年8 月4 日查獲A2施用毒品後，經A2帶往其
    購買毒品地點之鳳山市○○路與南華路口大樓，得知被告住
    處、綽號，警方即聲請搜索票前往搜索而查獲，當時在被告
    房間梳妝台扣得1 張記載電話的便條紙，再由上載電話申設
    人資料查獲A1，便條紙上並無A2電話等語，業據承辦警員即
    證人黃豊盛於本院上訴審審理時到庭結證屬實（見本院上訴
    審卷第86至90頁，其中黃豊盛所陳述如第86至88頁第4 行所
    載之A1、A2，經核警方係先於94年8 月4 日查獲A2，非先查
    獲A1，故其所陳述之A1、A2應係時隔過久，所產生之混淆，
    故其上開陳述之A1、A2應屬相反，尚難認其陳述有何矛盾；
    至其於原審審理時所證述係先查獲A1、A2以外之另一證人云
    云，業據其於本院上訴審審理時予以更正，且其當時陳述或
    有因保護秘密證人之考量，亦難執此認其證言為不可採），
    復有原審法院核發之搜索票1 紙（見警卷第14頁），及載有
    電話之便條紙1 張（屬應秘密事項，存於外放資料袋內）附
    卷可稽，並有電子磅秤1 台扣案可佐，而該電子磅秤經送驗
    結果，呈海洛因陽性反應，有卷附高雄醫學大學附設中和紀
    念醫院檢驗報告1 份可憑（見偵卷第74頁）。本件既係因員
    警依法執行搜索查獲A2，A2供述毒品購自被告，且帶同員警
    前往被告上開租居處大樓勘查後，再依法聲請搜索票，對被
    告上開租居處執行搜索，並自查扣之便條紙上所載電話查知
    確實有他人（即下述之秘密證人A1）向被告購買毒品，再循
    線查獲A1，終破獲本案，則證人A1、A2並非自行憑空出現指
    證被告，其證詞（詳下述）應具有相當之可信性。
(二)、被告確有於附表編號1 、2 、3 、4 所示之時間及地點，販
    賣第一級毒品海洛因及第二級毒品甲基安非他命予證人A1之
    事實，業據證人A1於檢察官偵查中及原審審理時證稱：伊有
    施用海洛因及甲基安非他命，伊曾打0000000000號行動電話
    給綽號「阿達」之人說要買毒品，綽號「阿達」之人就是被
    告，伊曾向被告買過4 次毒品，第1 次是在94年6 月初某日
    ，伊向被告購買海洛因1 包( 新臺幣，下同）1,000 元，第
    2 次是間隔3 至5 日後，向被告購買甲基安非他命1 包1,00
    0 元；之後在同年8 月15日下午2 時許，伊向被告買2,000
    元的海洛因，在高雄市○○區○○路上之「桂林汽車旅館」
    旁，被告透過朋友將毒品交給伊；嗣於在同年8 月15日下午
    6 時許，伊向被告購買海洛因及甲基安非他命合計4,000 元
    ，這次交易地點同樣是在上開「桂林汽車旅館」旁，被告是
    與其朋友一起來該汽車旅館，並將毒品交予伊等語明確（見
    原審卷第76、77頁，第125 至136 頁）。證人A1與被告並無
    仇怨或其他金錢糾紛，認識被告10幾年了等情，此業據證人
    A1於94年9 月13日檢察官偵查中證述在卷（見原審卷第77頁
    ），其不致於誤認被告，亦無任意設詞誣陷被告之必要；且
    證人A1於偵查中向檢察官陳稱：希望其身分不要曝光等語，
    故檢察官遂依證人保護法之相關規定簽發證人保護書，將其
    身分予以保密，是證人A1如無上開確有向被告購買毒品之事
    實，其並無虛構上開有向被告購買毒品之事實，而使自己陷
    於有可能遭報復之風險；又證人A1上揭證述內容，亦已自白
    其有施用第一、二級毒品之犯行，而對自己為不利之證述，
    其如無向被告購買上揭毒品之事實，並無任意證述上揭情事
    而陷自己於罪之必要；再上開便條紙上確有A1之行動電話號
    碼，亦據證人黃豊盛於本院上訴審審理時結證屬實，且上開
    0000000000號行動電話之通聯紀錄中，經核亦確有A1行動電
    話之通聯（A1之電話號碼屬應秘密事項，不應載明，見外放
    通聯紀錄），是證人A1上揭證述，應可採信（至於94年6 月
    間，0000000000門號尚未經申租，A1應係以不詳方式聯絡被
    告購買毒品）。至於證人A1就附表編號2 部分，就交易毒品
    之時間與偵查中所述有些許差異，及就編號4 部分，其與被
    告交易之毒品，證人A1於偵查中僅證述係向被告購買甲基安
    非他命3,000 元等語，惟證人A1嗣於原審審理中，係經檢察
    官及辯護人交互詰問完畢後，再由原審訊問予以確認，證人
    A1就編號2 部分之交易時間，已證述確係間隔3 至5 日後；
    就編號4 部分，於該次之交易毒品時間及地點，其確有向被
    告購買海洛因及甲基安非他命合計4,000 元之事實，是應以
    其在原審審理時之證述內容較為可採。且證人A1嗣後於原審
    審理中之證述，僅係就其購買之毒品部分增加甲基安非他命
    ，尚難認其前後之證述已有矛盾，證人A1之證詞仍可採信，
    併予敘明。另證人A1於原審審理時接受辯護人詰問時固曾證
    稱：「（你毒品的來源為何？）我是向綽號『阿達』之人（
    即被告）幫我購買」、「（你如何叫阿達幫你購買毒品？）
    透過叫黃玉仁（已死亡。見本院本次更審卷第70頁）的朋友
    幫我購買」、「（被告是否曾經親自交毒品給你過？）沒有
    ，1 次都沒有」等語；惟證人A1亦證稱：「（你有無直接打
    電話給阿達，直接向他拿毒品？）我有打電話給他說要買毒
    品，他再透過其他人拿毒品給我」等語（見原審卷第126 至
    128 頁），證人A1既知悉如何直接與被告聯絡，何須再透過
    黃玉仁請被告幫忙購買毒品？且依卷附0000000000號通聯紀
    錄觀之，證人A1與被告亦有多次通聯之情形，殊無透過黃玉
    仁之必要，且證人A1嗣於接受檢察官詰問時已證稱：「（你
    在偵查中稱這3 次是否指你打電話給被告購買，而不是透過
    黃玉仁？）是」等語明確（見原審卷第132 頁），顯然證人
    A1上開證述應係與被告在庭時，受有人情或其他壓力之下所
    為避重就輕之詞，核與事實不符，自難執為有利被告之認定
    。A1於本院本次更審又陳稱：是黃玉仁拿毒品到我家後，約
    過半小時後警察就來搜索，我們兩個人被移送到警察局時，
    黃玉仁就跟我說，既然李政達叫警察來搜索我們，就叫我說
    毒品說是李政達的，後來黃玉仁才跟我說毒品是楊琁期的，
    所以現在可以確認沒向李政達購買毒品，在原審我所說曾打
    電話跟李政達聯絡過，是指在請黃玉仁幫忙我購買之前，我
    和李政達合資購買的云云（見本院本次更審卷第68頁至第70
    頁）；惟，A1於94年9 月13日檢察官偵查中陳稱：楊琁期是
    幫被告送貨的，也有向被告購買毒品云云（見原審卷第77頁
    ），已與其上開於本院本次更審之陳述歧異；且依A1所稱毒
    品是楊琁期的，係聽黃玉仁說的云云，是亦非A1親身經歷之
    事，而經本院調取臺灣高雄地方法院檢察署94年度偵字第98
    78號起訴書（見本院本次更審卷第82頁至第85頁。楊琁期係
    94年4 月27日即被查獲，起訴事實係意圖販賣而持有第一級
    毒品海洛因及第二級毒品甲基安非他命），楊琁期於該案亦
    否認有販賣毒品之犯行；又如上述，本件並非A1所舉發，A1
    於偵查中已陳稱與被告並無仇隙，於原審證稱：於偵查中所
    稱這3 次打電話向被告購買，不是透過黃玉仁等情明確（見
    原審卷第132 頁），足見A1於本院本次更審上開陳述，亦屬
    事後迴護被告之詞，不足採信，且事證已明，證人楊琁期亦
    無傳喚之必要。
(三)、被告確於附表編號5 、6 、7 所示之時間及地點，販賣第一
    級毒品海洛因及第二級毒品甲基安非他命予證人A2之事實，
    業據證人A2於檢察官偵查中及原審審理時證稱：伊有施用海
    洛因及甲基安非他命，伊曾打電話向被告買過3 次毒品，交
    易地點都是在五甲南華路上「肯德基」對面某棟大樓樓下，
    第1 次是在94年7 月28日或29日，伊向被告購買甲基安非他
    命1,000 元（證人就此次交易之毒品，對照其於偵查中之證
    述，應係第二級毒品甲基安非他命無誤）；第2 次是在同年
    8 月2 日上午，伊向被告買海洛因及甲基安非他命合計2,00
    0 元；第3 次是在同年8 月3 日中午，伊亦向被告買海洛因
    及甲基安非他命合計2,000 元等語屬實（見原審卷第73、74
    、79、80頁、第116 至125 頁，至其於94年9 月13日偵查中
    所證述之於94年8 月6 日上午帶警察去找「哥仔」一語，惟
    證人於同年月4 日即遭查獲，且被告於同年月5 日已遭搜索
    ，是其應係於遭查獲之同日或翌日《即4 或5 日》帶同警員
    察看被告租居處，並非同年月6 日，是其上開陳述應係時隔
    多日記憶之誤差）。證人A2與被告並無仇怨或其他金錢糾紛
    ，此業據證人A2於檢察官偵查中證述屬實（見原審卷第80頁
    ），其並無任意設詞誣陷被告之必要；且證人A2於偵查中向
    檢察官陳稱：為了我的安全，請求檢察官以證人保護法保護
    等語，故檢察官遂依證人保護法之相關規定簽發證人保護書
    ，將其身分予以保密，是證人A2如無上開確有向被告購買毒
    品之事實，其並無虛構上開有向被告購買毒品事實之必要，
    而使自己陷於有可能遭報復之風險。又證人A2上揭證述內容
    ，亦已自白其有施用第一、二級毒品之犯行，而對自己為不
    利之證述，其如無向被告購買上揭毒品之事實，並無證述上
    揭情事而陷自己於罪之必要，是證人A2上揭證述，應可採信
    。至於證人A2就其3 次向被告購買毒品之地點，於原審審理
    時係證述：均在高雄縣鳳山市○○路上「肯德基」對面某棟
    大樓樓下等語，與其在偵查中所述：鳳山市○○○路近鳳楠
    路旁、五甲路與鳳楠路口肯德基炸雞店，內容或有些許出入
    ；暨就其與被告交易之毒品內容部分，證人A2於檢察官偵查
    中係證述：其第2 次係向被告購買毒品甲基安非他命，第3
    次則係毒品海洛因等語，與原審審理時所證述情形雖有所差
    異一節，惟就交易毒品地點部分，A2在檢察官偵查中所述交
    易毒品地點，均係在高雄縣鳳山市五甲附近，與其於原審審
    理時所證述之上開地點相近；且證人A2於原審審理時係經檢
    察官及辯護人交互詰問完畢後，再由原審訊問予以確認，應
    以其在原審審理時所證述之上開地點較為可採。另就交易之
    毒品內容部分，不論A2在檢察官偵查及本院上訴審審理時之
    證述，其均有向被告購買毒品海洛因及甲基安非他命，且其
    於原審審理時係經檢察官及辯護人交互詰問完畢後，再由原
    審訊問予以確認，其確有向被告購買如附表編號5 、6 、7
    所示之海洛因及甲基安非他命之事實。且A2於原審陳稱：伊
    向被告購買毒品，係自己打公共電話與被告聯絡等情（見原
    審卷第122 頁、第123 頁），本院本次更審函詢中華電信股
    份有限公司高雄營運處，附件二（外放）所示0000000000號
    行動電話自94年7 月25日至94年8 月3 日，與市內公共電話
    通聯紀錄，其公用電話號碼及設置地點？經函覆：市內電話
    號碼0000000 號設置於高雄市鳳山區○○○路657 號、0000
    000 號設置高雄市鳳山市○○○路230 號、0000000 號設置
    於高雄市○鎮區○○街26號、0000000 號設置於高雄市鳳山
    區○○○路280 號、0000000 號設置於高雄市○鎮區○○路
    15 7號、0000000 號設置於高雄市前鎮區○○○路434 巷10
    號、0000000 號設置於高雄市鳳山區○○○路337 號、0000
    000 號設置於高雄市前鎮區○○○路260 號、0000000 號設
    置於高雄市○鎮區○○路8 號、0000000 號設置於高雄市○
    ○區○○路72號、0000000 號設置於高雄市○○區○○路1
    號、0000000 號設置於高雄市前鎮區○○○路299 號，有該
    公司100 年1 月5 日高一服字第1000000005號函可稽（見本
    院本次更審卷第120 、121 頁）；而被告所持用之00000000
    0 號行動電話（理由詳後述），其中自94年7 月26日起至同
    年8 月1 日止，與公共電話有通話紀錄情形如下：94年7 月
    26日與0000000 號、94年7 月27日與0000000 、0000000 、
    00 00000、0000000 、0000000 號、94年7 月28日與000000
    0 、0000000 、0000000 、0000000 、0000000 、0000 000
    、0000000 號、94年7 月29日與0000000 號、94年7 月30日
    與0000000 、0000000 號、94年8 月1 日與0000 000、0000
    000 號（見附件二通聯紀錄卷第96、107 、109 、111 、11
    3 、115 、116 、121 、122 、123 、141 、164 、183 、
    187 、189 、208 頁），且公共電話設置地點與A2住所有地
    緣關係，亦足證A2所為有向被告購買上開毒品之陳述，應屬
    實在；雖然，依上開通聯紀錄，被告所持用之上開行動電話
    ，於94年8 月2 日、同年8 月3 日，並無與公共電話通話紀
    錄，但A2陳稱有如附表編號7 之向被告購買海洛因及甲基安
    非他命之行為等情，惟以一次通話聯絡二次以上買賣事宜、
    或於通話買賣後，於本次交易當時再約定下次買賣事宜，均
    屬可能，被告亦難執此而為有利之辯解。至於A2於本院本次
    更審陳稱其因二年多前出車禍，認人比較模糊，時間比較久
    會忘記等情（見本院本次更審卷第64頁、第66頁），經本院
    函查臺灣高雄第二監獄，據函覆：A2於97年6 月5 日由臺灣
    高雄地方法院檢察署聲請羈押，派警解送收押，A2自述於97
    年6 月5 日警方追緝而發生撞車，導致左膝蓋受傷兩處傷口
    等情，有該監99年7 月7 日高二監總名字第0990003064號函
    可憑（見本院本次更審卷證物袋）；且查A2於本院本次更審
    陳稱：忘了是否認識被告，忘記被告有無販賣毒品給我云云
    ，又對於94年8 月4 日被搜索前，是否海洛因、甲基安非他
    命均有施用，反覆其詞（見本院本次更審卷第64頁至66頁）
    ，A2此部分之陳述或不明確、或反反覆覆，自不足採取，併
    此敘明。
(四)、原審辯護人辯稱：被告係於94年6 月底才承租高雄縣鳳山市
    ○○路75號15樓C 棟住處，故被告應無法在94年6 月初某日
    ，在該處販賣毒品予證人A1等語，並舉出證人曾淑華即被告
    之同居女友為證等語。證人曾淑華於原審審理中雖證稱：伊
    與被告是同居的男女朋友，伊曾與被告在94年6 月底，與被
    告在高雄縣鳳山市○○路75號15樓C 棟住過，當時是伊出面
    承租等語。惟依卷附之房屋租賃契約書1 份內容所載（見原
    審卷第196 至203 頁，被告並不爭執該租賃契約書之真正）
    ，上開租屋處之租賃期間係自94年5 月20日起，已與證人曾
    淑華所述其與被告係於94年6 月底居住該租屋處有所不符；
    且該租賃契約書上之承租人係曾淑琴，連帶保證人為曾淑萍
    ，均非證人曾淑華，亦與證人曾淑華上開所述係由其出面承
    租等語不符，是證人曾淑華上開證詞是否可信，顯有疑問。
    衡以證人曾淑華係被告之同居女友，此業據證人曾淑華及被
    告自承在卷，足見2 人關係親密，而本件被告係涉犯販賣第
    一、二級毒品之重罪，證人曾淑華基於係被告同居女友之關
    係，不無有袒護被告之可能。綜上，證人曾淑華係被告之同
    居女友，且其上揭關於入住上開租屋處時間之證詞與租賃契
    約書所載內容不符，其證詞容有瑕疵可指，尚難採信。辯護
    人此部分辯解，尚不足採。
(五)、被告雖辯稱：伊僅使用0000000000號，並無持有使用000000
    0000號行動電話作為聯絡工具，而該0000000000門號係曾彥
    鳴於94年7 月8 日向遠傳電信股份有限公司申租者，亦有該
    公司95年11月1 日傳真資料1 份附卷足憑（見本院上訴審卷
    第59、60頁）。惟證人曾淑華於原審審理時到庭證稱：「（
    0000000000手機門號是否被告所使用的電話？）好像是，很
    眼熟，但我不確定，我沒有打過這支號碼。我知道被告有1
    支手機後面三碼是552 ，但是否這支我不清楚」等語（見原
    審卷第144 頁），被告與證人曾淑華曾有同居關係，對於被
    告係使用何行動電話對外聯絡應有相當認知，是其所證被告
    確有使用末三碼為552 號門號之行動電話，應屬可採，被告
    所辯已非可採。又警方於被告上開租居處房間梳妝台上所扣
    得便條紙上所載之行動電話中，經本院逐一比對卷附000000
    0000號通聯紀錄結果，自94年7 月18日起至同年8 月5 日止
    ，除未發現與便條紙上之0000000000、0000000000號通聯外
    ，其餘0000000000、0000000000、0000000000、0000000000
    、0000000000、0000000000、0000000000、0000000000、00
    00000000、0000000000、0000000000、0000000000、000000
    0000、0000000000、0000000000、0000000 、0000000 均與
    該0000000000號行動電話有通聯，且為幾乎每日多次之密集
    式通聯；而被告於94年8 月5 日21時30分遭警搜索後至同年
    月6 日17時50分經檢察官諭知具保釋放（見警卷第2 頁、偵
    卷第35頁），期間該0000000000號手機並無何使用之通聯情
    形，直至同年月7 日2 時1 分35秒始再有使用通聯之情形（
    見外放通聯紀錄第244 頁），此有上開通聯紀錄足憑。被告
    既抄寫上開手機門號於便條紙上，自係供其聯絡之用，惟依
    其上開自承持用之0000000000號手機自94年7 月18日至94年
    9 月30日止之通聯情形以觀，僅有0000000000、0000000000
    、0000000000、0000000000有通聯情形，其餘並未發現有通
    聯情形（見原審卷第205 至213 頁），已足見被告確有持用
    上開0000000000號手機對外聯絡之事實。再者，被告自承持
    用0000000000門號行動電話於94年7 月18日至同年月24日係
    搭配序號000000000000000 號手機使用，其於同年月23日5
    時37分55秒使用該門號對外聯絡時之基地台係在高雄縣鳳山
    市○○○路280 號4 樓（見原審卷第206 頁），而00000000
    00號於同日5 時29分3 秒使用之手機序號為00000000000000
    0 ，同日5 時43分29秒使用之手機序號已變為000000000000
    000 ，其基地台為高雄縣鳳山市○○○路149 巷17弄2 號12
    樓屋頂（見外放通聯紀錄第51頁），足見0000000000、0000
    000000門號應係同一人持用，乃能以不同手機替換使用甚明
    。且經本院比對上開2 份通聯紀錄結果，0000000000號所搭
    配使用之多支手機（每1 手機各1 不同序號）中，序號0000
    00000000000 、000000000000000 、000000000000000 、00
    0000000000000 等4 支手機，均有供0000000000門號搭配使
    用之紀錄（見外放通聯紀錄第51頁、第63至73頁、第241 至
    246 頁、第249 、250 頁、第25 2至257 頁、第137 至141
    頁、第233 至236 頁、第240 、241 頁、第257 、258 頁）
    。被告既持用0000000000號行動電話，竟能與持用00000000
    00號行動電話之人如此密集之替換手機搭配使用，若非被告
    亦持用0000000000門號行動電話，衡情何能至此？是該0000
    000000號雖係曾彥鳴名義申租，惟從事販毒之人，為躲避檢
    警單位之追查，持用他人名義行動電話對外聯絡係屬常有之
    事，顯難僅因該門號行動電話申租人非被告而為被告有利之
    認定。然因無證據足認曾彥鳴係屬本件販賣毒品犯行之共犯
    ，本件又未扣得被告用以販毒聯絡用之手機，亦無從認上開
    門號手機為被告所有或曾彥鳴所有，應認被告係以不明方式
    取得曾彥鳴名義申租之上開門號行動電話供其從事本件販賣
    毒品犯行。被告上開所辯，顯係卸責之詞，不足採信。
(六)、又查證人A1因施用海洛因犯行，經檢察官提起公訴，並經原
    審判刑在案，有原審95年度訴字第×××號刑事判決在卷可
    考（見禁閱之證物袋）。證人A2確有於上述時間施用甲基安
    非他命之犯行，經送觀察勒戒後，認無繼續施用之傾向，經
    檢察官予以不起訴處分，有臺灣高雄地方法院檢察署94年度
    毒偵字第××××號檢察官不起訴處分書在卷可稽（見禁閱
    之證物袋）。況查證人A1、A2係先後經警方查獲，而其等分
    別向警方供述向被告購買毒品情節，又互核一致，衡情應無
    誣攀之理，應可採信。至於上開案件，雖僅能證明A1有施用
    第一級毒品海洛因、A2有施用第二級毒品甲基安非他命，但
    有施用兩種以上毒品者，其施用之方式不一，其同時施用多
    種毒品者有之，其先後交替使用不同毒品者有之，而施用毒
    品後，由尿液檢測有一定時效，是尚難以A1、A2經查獲所採
    尿液未同時驗出上開兩種毒品之陽性反應，而謂A1、A2證稱
    均有施用海洛因及甲基安非他命，均有向被告購買海洛因及
    甲基安非他命一節有何不實。
(七)、按非法販賣毒品海洛因、甲基安非他命均係政府嚴予查緝之
    違法行為，且該等毒品均無公定之價格，並可任意分裝或增
    減其份量，而每次買賣之價量，亦隨時依雙方關係之深淺、
    當時之資力、需求程度及對行情之認知等因素而異其標準，
    非可一概而論，因之販賣之獲利，除經坦承犯行，或帳冊價
    量均臻明確外，委難察得實情，而販賣之人從價差或量差中
    牟利方式雖異，惟其圖利之非法販賣行為則均相同，是縱未
    確切查得販賣賺取之實際差價，但除別有事證，足認係按同
    一價格轉讓，確未牟利之情形外，尚難執此認非法販賣之事
    證有所不足，致知過坦承者難辭重典，飾詞否認者反得逞僥
    倖，而失情理之平；且海洛因、甲基安非他命均價格昂貴，
    取得不易，苟無利可圖，應無甘冒被查緝法辦之危險而平白
    為轉讓毒品之可能，是其販入之價格必較售出之價格低廉，
    而有從中賺取買賣差價牟利之意圖及事實，應屬符合論理法
    則且不違背社會通常經驗之合理判斷。本件證人A1、A2分別
    向被告購買如附表所示之海洛因、甲基安非他命等情，均業
    如上述，堪認被告係分別出於賺取差價之牟利意圖，而分別
    販賣第一、二級毒品甚明。
(八)、綜上所述，被告確有如附表所示販賣第一、二級毒品予證人
    A1及A2之犯行，已如上述，其上揭所辯，僅係事後卸責之詞
    ，不足採信。本件事證明確，被告上開犯行均堪以認定。
三、新舊法之比較：
(一)、按刑法於94年2 月2 日修正公布，並於95年7 月1 日施行，
    而行為後法律有變更者，適用行為時之法律。但行為後之法
    律有利於行為人者，適用最有利於行為人之法律，刑法第2
    條第1 項定有明文，而有關新舊法之比較，應就罪刑有關之
    連續犯、累犯加重等暨其他法定加減原因（如身分加減）與
    加減例等一切情形，綜其全部罪刑之結果而為比較（最高法
    院95年第8 次刑事庭會議決議參照）：
  1.刑法關於累犯之規定，原47條受有期徒刑之執行完畢，或受
    無期徒刑或有期徒刑一部之執行而赦免後，5 年以內再犯有
    期徒刑以上之罪者，為累犯，加重本刑至二分之一。第49條
    規定，累犯之規定，於前所犯罪依軍法或於外國法院受裁判
    者，不適用之。修正後第47條規定：受徒刑之執行完畢，或
    一部之執行而赦免後，五年以內故意再犯有期徒刑以上之罪
    者，為累犯，加重本刑至二分之一（第1 項）。第98條第2
    項關於因強制工作而免其刑之執行者，於受強制工作處分之
    執行完畢或一部之執行而免除後，五年以內故意再犯有期徒
    刑以上之罪者，以累犯論（第2 項）。第49條規定：累犯之
    規定，於前所犯罪在外國法院受裁判者，不適用之。修正前
    受徒刑執行完畢後5 年以內再犯有期徒刑以上之罪，含因故
    意或過失再犯之情形，但前所犯之罪不含依軍法所犯之罪。
    雖修正後不含過失再犯罪，但前所犯之罪含依軍法而犯之罪
    ，且新法增訂強制工作處分與刑罰之執行效果得以互代之擬
    制累犯之規定。本案被告係故意再犯罪，不論依新法或舊法
    ，被告均構成累犯，修正後之法律並未較有利於被告，應依
    被告行為時即舊法規定論以累犯。
  2.新法業已刪除連續犯之規定，此刪除雖非犯罪構成要件之變
    更，但顯已影響行為人刑罰之法律效果，自屬法律有變更，
    依新法第2 條第1 項規定，比較新、舊法結果，以修正前之
    規定有利於行為人。
  3.修正後刑法第51條第5 款關於定執行刑部分，較不利於被告
    ，比較新舊法，自以適用修正前第51條第5 款規定，較有利
    於被告。
  4.修正前刑法第64條第2 項所定之「死刑減輕者，為無期徒刑
    或15年以下12年以上有期徒刑」、第65條第2 項所定之「無
    期徒刑減輕者，為7 年以上有期徒刑」之規定，較修正後之
    「死刑減輕者，為無期徒刑」、「無期徒刑減輕者，為20年
    以下15年以上有期徒刑」為輕，自應適用有利於被告之修正
    前刑法第64條第2 項、第65條第2 項規定。
  5.經綜合比較結果，以適用修正前之規定有利於被告，自應依
    刑法第2 條第1 項前段規定，適用修正前之規定。至於刑法
    第59條之規定，為法院就刑酌減審認標準見解之明文化，非
    屬法律之變更，併此敘明。
(二)、查被告行為後，毒品危害防制條例業於98年5 月20日修正公
    布，依同條例第36條規定：「本條例自公布後六個月施行」
    ，是上開修正條文，應自同年11月20日生效施行，準此：毒
    品危害防制條例第4 條第1 項原規定：「製造、運輸、販賣
    第一級毒品者，處死刑或無期徒刑；處無期徒刑者，得併科
    新台幣1 千萬元以下罰金」，修正為：「製造、運輸、販賣
    第一級毒品者，處死刑或無期徒刑；處無期徒刑者，得併科
    新台幣2 千萬元以下罰金」，毒品危害防制條例第4 條第2
    項原規定：「製造、運輸、販賣第二級毒品者，處無期徒刑
    或七年以上有期徒刑，得併科新台幣七百萬元以下罰金」，
    修正為：「製造、運輸、販賣第一級毒品者，無期徒刑或七
    年以上有期徒刑，得併科新台幣1 千萬元以下罰金」，是該
    條第1 、2 項罰金法定刑部分已為提高，應適用修正前之法
    律較行為人有利。綜上比較結果，應適用修正前之毒品危害
    防制條例第4 條第1 項、第2 項對被告有利。
四、論罪科刑部分：
    核被告所為，係犯修正前毒品危害防制條例第4 條第1 項之
    販賣第一級毒品罪，及同條第2 項之販賣第二級毒品罪。被
    告持有毒品海洛因及甲基安非他命之低度行為，均應為販賣
    毒品之高度行為所吸收，不另論罪。被告如附表所示先後多
    次販賣第一、二級毒品之犯行，均時間緊接，方法相同，且
    分別觸犯構成要件相同之罪名，顯各係基於概括犯意反覆為
    之，均應依刑法修正前之連續犯規定，分別以一罪論。被告
    以上所犯2 罪間，犯意各別，罪名互殊，應予分論併罰。又
    被告於92年間，因違反動產擔保交易法案件，經原審法院判
    處有期徒刑5 月確定，並於93年8 月7 日執行完畢之事實，
    有臺灣高等法院被告前案紀錄表1 份在卷可查，其受有期徒
    刑之執行完畢，5 年以內再犯本件有期徒刑以上之上開二罪
    ，均為累犯，本應依法加重其刑，惟因被告所犯之連續販賣
    第一級毒品罪，法定本刑死刑、無期徒刑，及被告所犯之連
    續販賣第二級毒品罪之最重本刑無期徒刑部分，依刑法第64
    條及第65條規定，均不得再予加重，僅就法定本刑中關於有
    期徒刑、罰金之部分加重之。又就附表編號4 被告販賣第一
    級毒品部分、編號6 被告販賣第一級毒品部分、編號7 被告
    販賣第二級毒品部分，雖均未據檢察官起訴，惟與起訴部分
    均各有連續犯之裁判上一罪關係，為起訴效力所及，本院自
    得併予審理。又被告販賣毒品數量不多，販賣所得僅13,000
    元（第一級毒品部分8,000 元、第二級毒品部分5,000 元）
    不多，其與坊間大盤販賣毒品之危害情形，顯然有別而無從
    比擬，如量處最低度之無期徒刑、或有期徒刑7 年猶嫌過重
    ，顯屬情輕法重，衡情不無可憫，爰依刑法第59條之規定減
    輕其刑，併就法定刑之有期徒刑、罰金刑部分並依法先加重
    後減輕之。
五、原審認被告罪證明確，予以論罪科刑，固非無見；惟查：
    被告係以不詳方式及曾彥鳴名義申租之0000000000號行動電
    話為聯絡工具，而販賣海洛因、甲基安非他命，原審未予認
    定，且未予敘明，尚有未恰。被告販賣第一級毒品海洛因
    法定本刑中之死刑、無期徒刑，依法固不得加重其刑，惟其
    法定刑中之有期徒刑及罰金部分，於有加重事由時，仍應加
    重其刑，原審未予加重其刑，亦有未恰。被告以上所犯2
    罪間犯意各別，罪名互殊，應予分論併罰。而原判決認被告
    所犯2 罪間，具有想像競合犯之關係，從一重處斷，亦有未
    當。被告所犯毒品危害防制條例第4 條第1 項、第2 項已
    修正施行，原審未及比較適用，亦有可議。被告上訴意旨，
    仍執陳詞，否認犯罪，而指摘原判決不當，固不足取，惟原
    審既有上開可議之處，仍無可維持，自應由本院將原判決撤
    銷改判。審酌被告為圖非法利益而販賣海洛因及甲基安非他
    命，戕害他人之身心健康，殊屬不當，及其犯罪所得不多等
    一切情狀，爰分別量處如主文第2 項所示之刑，並定其應執
    行刑如主文第2 項所示。依被告犯罪之性質，認有褫奪公權
    之必要，爰依修正前刑法第37條第2 項規定分別並諭知禠奪
    公權4 年、8 年，並依刑法第51條第8 款之規定，定應執行
    期間為8 年。又關於禠奪公權，依從刑附隨於主刑，依主刑
    所適用之法律（見最高法院九十五年第八次刑事庭會議決議
    ），是應適用修正前之規定。扣案之電子磅秤1 台，經送驗
    結果呈海洛因陽性反應，已如上述，客觀上可認係供被告犯
    罪使用之物，且因其已觸碰、沾染毒品海洛因而難以析離，
    自應視同為毒品，依毒品危害防制條例第18條第1 項前段規
    定，諭知沒收銷燬之。被告就如附表所示之販毒所得，販賣
    第二級毒品部分為5000元、第一級毒品部分為8000元，合計
    13,000元，應依同條例第19條第1 項規定諭知沒收，如全部
    或一部不能沒收時，以其財產抵償之。至於另扣案之白粉1
    包（經送驗無毒品反應，見卷附法務部調查局鑑定通知書1
    份）、葡萄糖1 包、放大鏡1 支、玻璃球吸食器1 組、搗藥
    器1 組、湯匙1 支、塑膠鏟子3 支、夾鏈袋11包等物，被告
    於原審審理中供稱：上開物品均係伊所有，但係供其施用毒
    品之用或看古董之用等語，且客觀上亦難認與被告上開販賣
    毒品之犯行有所關聯，爰均不予宣告沒收。又被告販賣毒品
    所用之0000000000門號行動電話，係由曾彥鳴具名申租，被
    告所使用之手機亦均未扣案，被告亦否認為其所有，均如上
    述，故難認係被告所有之物，自無從宣告沒收，併此敘明。
據上論結，應依刑事訴訟法第369 條第1 項前段、第364 條、第
299 條第1 項前段，98年5 月20日修正公布、同年11月20日施行
之毒品危害防制條例第4 條第1 項、第2 項、第18條第1 項前段
、第19條第1 項，刑法第11條、第2 條第1 項、第59條，修正前
刑法第56條、第47條、第37條第2 項、第51條第5 款、第8 款，
判決如主文。
本案經檢察官李門騫到庭執行職務。
中    華    民    國    100     年    2   月    24    日
                  刑事第六庭    審判長法  官  王憲義
                                      法  官  簡志瑩
                                      法  官  邱永貴
以上正本證明與原本無異。
如不服本判決應於收受本判決後10日內向本院提出上訴書狀，其
未敘述上訴理由者，並得於提起上訴後10日內向本院補提理由書
狀（均須按他造當事人之人數附繕本）「切勿逕送上級法院」。
中    華    民    國    100     年    2   月    24    日
                                      書記官  盧雅婷
附錄本判決論罪科刑法條：
修正前毒品危害防制條例第4 條第1 項、第2 項
製造、運輸、販賣第一級毒品者，處死刑或無期徒刑；處無期徒
刑者，得併科新臺幣1 千萬元以下罰金。
製造、運輸、販賣第二級毒品者，處無期徒刑或7 年以上有期徒
刑，得併科新臺幣7 百萬元以下罰金。
附表：
┌──┬─────┬──────┬────────┐
│編號│ 販賣對象 │販賣時間    │販賣毒品之種類  │
│    │          │販賣地點    │數量及價格      │
├──┼─────┼──────┼────────┤
│1   │A1        │94年6 月初某│第一級毒品海洛因│
│    │          │日          │1 包            │
│    │          │高雄縣鳳山市│1,000 元        │
│    │          │南華路75號15│                │
│    │          │樓C 棟被告住│                │
│    │          │處          │                │
├──┼─────┼──────┼────────┤
│2   │同上      │94年6 月上旬│第二級毒品甲基安│
│    │          │某日（距編號│非他命1包       │
│    │          │1 該次約3 至│1,000元         │
│    │          │5 日後）    │                │
│    │          │地點同上    │                │
├──┼─────┼──────┼────────┤
│3   │同上      │94年8 月15日│第一級毒品海洛因│
│    │          │14時許      │1 包            │
│    │          │高雄市小港區│2,000元         │
│    │          │中平路上之「│                │
│    │          │桂林汽車旅館│                │
│    │          │」旁        │                │
├──┼─────┼──────┼────────┤
│4   │同上      │94年8 月15日│第一級毒品海洛因│
│    │          │18時許      │1 包3,000 元及第│
│    │          │地點同上    │二級毒品甲基安非│
│    │          │            │他命1 包1,000 元│
│    │          │            │合計4,000 元    │
├──┼─────┼──────┼────────┤
│5   │A2        │94年7 月28日│第二級毒品甲基安│
│    │          │或29日某時許│非他命1 包      │
│    │          │高雄縣鳳山市│1,000 元        │
│    │          │五甲路與南華│                │
│    │          │路上「肯德基│                │
│    │          │」速食店對面│                │
│    │          │某大樓樓下  │                │
├──┼─────┼──────┼────────┤
│6   │同上      │94年8 月2 日│第一級毒品海洛因│
│    │          │上午某時    │及第二級毒品甲基│
│    │          │地點同上    │安非他命各1 包  │
│    │          │            │每包均1,000 元，│
│    │          │            │合計2,000 元    │
├──┼─────┼──────┼────────┤
│7   │同上      │94年8 月3 日│第一級毒品海洛因│
│    │          │中午        │及第二級毒品甲基│
│    │          │地點同上    │安非他命各1 包，│
│    │          │            │每包各1,000 元，│
│    │          │            │合計2,000 元    │
└──┴─────┴──────┴────────┘